【裁判字號】    98,交聲,3310
【裁判日期】    981124
【裁判案由】    違反道路交通管理處罰條例聲明異議
【裁判全文】
臺灣桃園地方法院刑事交通事件裁定    98年度交聲字第3310號
                                    98年度交聲字第3315號
原處分機關  交通部公路總局新竹區監理所
異  議  人
即受處分人  甲○○
上列異議人即受處分人因違反道路交通管理處罰條例案件，對於
交通部公路總局新竹區監理所民國98年9 月25日壢監裁字第裁53
-DB0000000號、53-DB0000000違反道路交通管理事件裁決書所為
處分聲明異議，本院裁定如下：
    主  文
異議駁回。
    理  由
一、原處分意旨略以：異議人即受處分人（下稱異議人）殷振杰
    於民國97年11月9 日下午11時45分許，在桃園縣龍潭鄉○○
    路197 號前，因所騎乘之車牌號碼AY6-979 號普通重型機車
    未裝設後視鏡，設備不全致影響行車安全，經警攔檢後舉發
    ，並由桃園縣政府警察局龍潭分局聖亭派出所警員填製桃警
    局交字第DB0000 000號舉發違反道路交通管理事件通知單，
    限於97年11月21日前改正，嗣異議人仍未改正上開違規事項
    ，復於97年11月26日上午7 時30分許，駕駛上開普通重型機
    車，在桃園縣龍潭鄉○○路○段52號前，經警攔檢舉發，並
    由桃園縣政府警察局龍潭分局中興派出所警員填製桃警局交
    字第DB0000000 號舉發違反道路交通管理事件通知單，嗣受
    處分人均未依規定期限繳納罰鍰亦未提出申訴，原處分機關
    即交通部公路總局新竹區監理所認異議人確違反道路交通管
    理處罰條例第16條第1 項第2 款之規定，於98年9 月21日以
    壢監裁字第裁53-DB0000000號、53-DB0000000號裁決書逕行
    裁決，分別裁處受處分人罰鍰新臺幣（下同）1,800 元（共
    3,600元 ），並責令改正等語。
二、聲明異議意旨略以：異議人目前為志願役，因工作關係休假
    較有限制，因機車後視鏡掉落而遭一週內連開兩張罰單，異
    議人無法於短期修復，同一違規行為卻遭兩次裁罰，並不公
    平，爰依法聲明異議，請求撤銷原處分等語。
三、按違反道路交通管理事件統一裁罰基準及處理細則第5 條規
    定，處理違反道路交通管理事件，有關文書送達之程序，依
    行政程序法之規定。又按「送達，於應受送達人之住居所、
    事務所或營業所為之；但在行政機關辦公處所或他處會晤應
    受送達人時，得於會晤處所為之。」、「於應送達處所不獲
    會晤應受送達人時，得將文書付與有辨別事理能力之同居人
    、受雇人或應送達處所之接收郵件人員。」行政程序法第72
    條第1 項、第73條第1 項定有明文。次按受處分人，不服道
    路交通管理處罰條例第8 條主管機關所為之處罰，得於接到
    裁決書之翌日起20日內，向管轄地方法院聲明異議，道路交
    通管理處罰條例第87條第1 項定有明文。又交通法庭認聲明
    異議不合法律上之程式或其異議權已經喪失者，應以裁定駁
    回之，但其不合法律上之程式可補正者，應先定期命為補正
    ，逾期不補正者，即予駁回，復為道路交通案件處理辦法第
    18條所明定。
四、經查：異議人即受處分人殷振杰因違反道路交通管理處罰條
    例案件，經原處分機關即交通部公路總局新竹區○○○○道
    路交通管理處罰條例第16條第1 項第2 款之規定，於98年9
    月21日以壢監裁字第裁53-DB0000000號、53-DB0000000號裁
    決書逕行裁決，分別裁處受處分人罰鍰（下同）1,800 元，
    並責令改正。嗣原處分機關將上開裁決書交由郵務機關送達
    至受處分人位於桃園縣中壢市○○○路817 巷1 弄30號之住
    所，並由「萬寶龍花園別莊」之受雇人即管理員倪國鐵於98
    年9 月29日簽收無誤，有原處分機關送達證書影本2 紙在卷
    足憑，依前揭說明，本件上開裁決書業於98年9 月29日合法
    送達，從而受處分人之20日異議期間，應自送達之翌日即98
    年9 月30日起算，並依法院訴訟當事人在途期間標準第2 條
    第1 款及第4 條之規定，本件異議人甲○○居住於中壢市，
    依上開規定扣除在途期間1 日，至98年10月20日即已屆滿（
    該期間之末日並非星期日或例假日）。嗣受處分人卻遲至98
    年11月6 日始向向公路總局中壢監理站聲明異議，有該聲明
    異議狀所蓋公路總局中壢監理站收文日期戳記附卷可憑，其
    異議期間已逾20日之法定期間，顯然不合法律上之程式，且
    屬無從補正之事項，核諸前揭說明，自應將受處分人之異議
    駁回。另按人民不服行政機關所為之決定者，未依限提起救
    濟，而仍就同一事件向原行政機關請求作成決定者，該行政
    機關僅對其請求引述原以作成之決定者，因未於實體法上重
    新設定法律效果（即異議人不因之負擔新的裁罰義務），性
    質上屬「重複處置」，與「行政處分」不同。本件原處分機
    關於固98年11月6 日重覆製作壢監裁字第裁53-DB0000000號
    、53-DB0000000號之裁決書，惟異議人前開兩次違規行為既
    已於98年9 月29日收受原處分機關所製作之裁決書並完成送
    達，於98年10月20日異議期間屆滿而未據提出異議，況原處
    分機關於98年11月6 日所製作之裁決書並未實質審查而僅將
    先前之裁決書予以「重覆列印」，此見交通部公路總局新竹
    監理所中壢監理站98年11月11日竹監壢字第0980026117號函
    文及附件所載「意見3.」即明，是依前揭規定及說明，本件
    異議人之異議期間已逾20日之法定期間，顯然不合法律上之
    程式，且屬無從補正之事項，核諸前揭說明，自應將受處分
    人之異議駁回。
五、據上論斷，應依道路交通管理處罰條例第87條第2 項、道路
    交通案件處理辦法第18條，裁定如主文。
中    華    民    國    98    年    11    月    24    日
                        交通法庭 法  官  黃裕民
以上正本證明與原本無異。
如不服本裁定，應於裁定送達後5 日內向本院提出抗告狀。
                                 書記官  許婉茹
中    華    民    國    98    年    12    月    4     日


司法院資訊處製作；財團法人民間司法改革基金會備份。
